【裁判字號】    97,上訴,4423
【裁判日期】    971104
【裁判案由】    搶奪
【裁判全文】
臺灣高等法院刑事判決                97年度上訴字第4423號
上  訴  人
即  被  告  乙○○
選任辯護人  李岳洋律師
            林智育律師
            張克西律師
上列上訴人因搶奪案件，不服臺灣板橋地方法院97年度訴字第
2612號，中華民國97年7月21日第一審判決（起訴案號：臺灣板
橋地方法院檢察署97年度偵字第7358號），提起上訴，本院判決
如下：
    主  文
原判決關於96年1月8日下午13時55分搶奪丙○○部分暨定應執行
刑部分撤銷。
乙○○共同意圖為自己不法之所有，而搶奪他人之動產，處有期
徒刑捌月。
其餘上訴駁回。
第一項所處之刑與上訴駁回部分所處之刑，應執行有期徒刑壹年
。
    事  實
一、乙○○與廖心慧（另案審理）因缺錢花用，廖心慧乃提議搶
    路人，議定乙○○負責駕駛車牌號碼K7B－507號機車搭載廖
    心慧，廖心慧則以黑色膠帶黏貼遮掩機車牌號，俟覓得搶奪
    對象，即由乙○○將機車駛近，讓廖心慧動手掠取財物之方
    式行搶，二人遂基於意圖為自己不法所有之共同犯意聯絡，
    先後有下述二次搶奪犯行：
    (一)民國97年1月8日13時55分許，乙○○與廖心慧共乘上述機
      車，行經臺北縣鶯歌鎮○○路126號前，見丙○○獨自行
      走於路旁，乙○○遂駕車趨近丙○○，佯裝問路，趁丙○○失察不及抗拒之際，廖心慧即動手扯斷搶奪鄭女配戴於
      頸上之金項鍊一條，得手後，即加速駛離，嗣由廖心慧將
      該條金項鍊，持往臺北縣樹林市○○街30號之「佳益銀樓
      」，以新臺幣（下同）15,000元之價格，變賣予不知情之
      銀樓負責人林金燦，並將其中5,000元朋分予乙○○花用
      。
    (二)同日15時21分許，二人復共乘上述機車，行經臺北縣樹林
      鎮○○街4號前，見甲○○獨自行走於路旁，乙○○遂駕
      車趨近甲○○，趁甲○○不備之際，由後座之廖心慧出手
      搶奪甲○○所有配戴於其頸上之金項鍊一條，惟因甲○○
      緊握項鍊不放，造成項鍊斷裂掉落地面，致未搶奪得逞，
      陳、廖二人旋駕駛機車逃逸。嗣因當場目擊民眾報警，提
      供陳、廖二人逃逸情形，經警調閱監視器錄影畫面，掌握
      監視器攝得乙○○、廖心慧撕去遮掩機車號牌膠帶後之影
      像，再根據機車車號，循線查悉其二人搶奪甲○○之情。
      乙○○獲案後，於有偵查犯罪權限機關未發覺上述(一)所載
      之搶奪丙○○之犯行前，向警坦承上開犯罪自首，進而接
      受本件裁判。
二、案經丙○○訴由臺北縣政府警察局樹林分局報請臺灣板橋地
    方法院檢察署檢察官偵查起訴。
    理  由
一、訊據上訴人即被告乙○○對於上開犯罪事實坦承不諱，核與
    被害人丙○○、甲○○於警詢、偵查中指述相符，復與證人
    周宣孝於警詢、偵查中證述及證人林金燦於警詢中證述一致
    ，並有監視翻拍照片六張、金飾買入登記簿影本為憑，被告
    自白核與事實相符。本件事證明確，應依法論科。
二、核被告乙○○就犯罪事實一、(一)所為，係犯刑法第325條第1
    項搶奪罪。一、(二)所為，係犯同法第325條第3項、第1項搶
    奪未遂罪。被告與廖心慧就上開二次犯行間，有犯意聯絡及
    行為分擔，均應論以共同正犯。按刑法第62條自首規定，所
    謂發覺，固非以有偵查犯罪權之機關或人員確知其人犯罪無
    誤為必要，而於對其發生嫌疑時，即得謂為已發覺；但此項
    對犯人之嫌疑，仍須有確切之根據得為合理之可疑者，始足
    當之，若單純主觀上之懷疑，要不得謂已發生嫌疑（最高法
    院72年台上字第641號判例參照）。查被告事實一、(一)搶奪
    被害人丙○○之犯行，未據被害人報案，96年1月25日被害
    人前往警局係警方主動通知等情，已經丙○○於警訊時陳明
    ，有96年1月25日20時40分製作之警訊筆錄足稽。又被告因
    事實欄一、(二)搶奪甲○○之犯行，於96年1月21日在警詢時
    即已主動供出其與廖心慧另於事實欄一、(二)之時、地搶奪鄭
    女之事實，亦有警詢筆錄可參。依此可見，警方查悉被告事
    實欄一、(二)之犯罪時，上述事實欄一、(一)之犯罪，因被害人
    未曾報案，警方應不知其事至明。從而，被告於警詢時主動
    供出此部分犯罪，為對於未發覺之罪自首接受裁判，應依刑
    法第62條前段規定，減輕其刑。至被告搶奪甲○○之金項鍊
    部分，既止於未遂階段，亦依刑法第25條第2項規定減輕其
    刑。被告一次搶奪既遂、一次搶奪未遂犯行，犯意有別、行
    為互殊，應分論併罰。原審就事實欄一、(二)認被告乙○○犯
    搶奪罪事證明確，援引刑法第28條、第325條第1項、第3項
    、第25條第2項，並審酌被告素行良好、因經濟狀況不佳不
    思循正途賺取所需，竟搶奪他人財物，致被害人財物損失及
    身心傷害，所為對社會治安所生危害非輕，所得利益、其品
    行、智識程度、犯罪後態度良好深具悔意等一切情狀，量處
    有期徒刑6月，認事用法，俱無違誤，量刑亦屬妥適。上訴
    意旨略以：被告事實欄一、(一)(二)之搶奪行為，時間密接，亦
    屬習慣犯，應認屬集合犯包括一罪；另本案搶奪無論提議策
    劃，出手行搶，事後銷贓均由在逃共犯廖心慧一手包辦，被
    告只負責騎車應屬幫助犯云云。按刑事法若干犯罪行為態樣
    ，本質上原具有反覆、延續實行之特徵，立法時既予特別歸
    類，定為犯罪構成要件之行為要素，則行為人基於概括之犯
    意，在密切接近之一定時、地持續實行之複次行為，倘依社
    會通念，於客觀上認為符合一個反覆、延續性之行為觀念者
    ，於刑法評價上，即應僅成立一罪。學理上所稱「集合犯」
    之職業性、營業性或收集性等具有重複特質之犯罪均屬之，
    例如經營、從事業務、收集、販賣、製造、散布等行為概念
    者是（最高法院95年度台上字第1079號判決意旨參照）。惟
    「搶奪行為」無論就一般行為或法律構成要件行為定義，依
    社會通念，客觀上咸認不具「反覆、延續」特徵，而事實欄
    所載二次搶奪行為，時間相隔1小時有餘，犯罪地點異其處
    所，並非一定時、地持續施行之複次行為，尤無疑義，其不
    得依集合犯論以一罪，毋庸贅述。再者，共同實施犯罪行為
    ，在合同意思範圍內，相互利用他人之行為，以達其犯罪之
    目的，原不必每一階段均參與，祇須分擔犯罪行為之一部，
    即應對於全部所發生之結果共同負責（最高法院94年度台上
    字第5480號判決意旨參照）。本件搶奪過程，係由被告騎車
    驅近被害人，讓後座廖心慧搶奪財物後，旋即駕車逸去，被
    告事前接受廖心慧行搶之提議，事後復朋分贓物變賣所得，
    已於事實及理由欄一敘明，明顯係與二人合意範圍，相互利
    用對方之行為，達成搶奪之目的至明，依上說明，即屬共同
    正犯，自難邀幫助犯之輕典，上開上訴意旨所述，難認有據
    。從而，被告關於事實欄一、(二)所載搶奪部分之上訴，為無
    理由，應予以駁回；至被告搶奪丙○○部分，原審疏未審酌
    被告符合自首減刑規定，容有不合，上訴意旨執此指摘原判
    決此部分不當，為有理由，應就原審判決關於此部分予以撤
    銷改判。爰審酌被告素行良好、因經濟狀況不佳不思循正途
    賺取所需，竟搶奪他人財物，致被害人財物損失及身心傷害
    ，所為對社會治安所生危害非輕，所得利益、其品行、智識
    程度、犯罪後主動供出此部分犯行自首之態度，已具悔意等
    一切情狀，量處如主文第2項所示之刑，並與上訴駁回部分
    所處之刑，定應執行有期徒刑1年，以資懲儆。辯護人雖求
    為緩刑之宣告云云，然本院以為機車搶奪，要屬嚴重危害社
    會治安案件，攸關國民法價值情感、道德觀瞻，於法、於理
    、於情，均不得率予輕縱，被告二次搶奪犯行，本院宣告應
    執行有期徒刑1年，乃審慎斟酌其素行良好、犯後已具悔悟
    之態度，所為偏輕處遇，自不宜再予緩刑之諭知，附此敘明
    。
據上論斷，應依刑事訴訟法第369條第1項前段、第368條、第364
條、第299條第1項前段，刑法第28條、第325條第1項、第3項、
第25條第2項、第62條前段、第51條第5款，判決如主文。
本案經檢察官王清杰到庭執行職務。
中    華    民    國    97    年    11    月    4    日
                  刑事第二十二庭審判長法  官  何菁莪
                                      法  官  洪于智
                                      法  官  江振義
以上正本證明與原本無異。
如不服本判決，應於收受送達後十日內向本院提出上訴書狀，其
未敘述上訴之理由者並得於提起上訴後十日內向本院補提理由書
（均須按他造當事人之人數附繕本）。
                                      書記官  陳媛容
中    華    民    國    97    年    11    月    4     日
附錄本案論罪科刑法條全文：
刑法第三百二十五條
意圖為自己或第三人不法之所有，而搶奪他人之動產者，處六月
以上五年以下有期徒刑。
因而致人於死者，處無期徒刑或七年以上有期徒刑，致重傷者，
處三年以上十年以下有期徒刑。
第一項之未遂犯罰之。


司法院資訊處製作；財團法人民間司法改革基金會備份。
